【裁判字號】    98,簡上,526
【裁判日期】    990129
【裁判案由】    妨害自由
【裁判全文】
臺灣臺北地方法院刑事判決             98年度簡上字第526號
上  訴  人  甲○○
即  被  告
上列上訴人即被告因妨害自由案件，不服本院中華民國98年11月
27日98年度簡字第4616號第一審簡易判決（聲請簡易判決處刑案
號：臺灣臺北地方法院檢察署98年度偵字第23304號），提起上
訴，本院管轄第二審之合議庭判決如下：
    主  文
原判決撤銷。
甲○○犯恐嚇危害安全罪，共罪，各處拘役貳拾日，如易科罰
金，均以新臺幣壹仟元折算壹日。應執行拘役伍拾日，如易科罰
金，以新臺幣壹仟元折算壹日。
    事  實
一、甲○○因追求乙○○遭拒，竟基於恐嚇危害安全之犯意，先
    後以伊所持用之0000000000號行動電話於：(一)民
    國九十八年七月十三日傳送「妳越兇悍我愛到底，看誰利害
    ，妳越兇悍我性慾越強烈」之簡訊。(二)九十八年八月二十五
    日傳送「依我看妳是不想讓歌廳繼續做下去」之簡訊。(三)九
    十八年九月十四日傳送「妳不跟我好好解釋清楚我這輩子不
    可能放你走，不信試試看，至於會有什麼後果」（下通稱本
    案三則簡訊）之簡訊至乙○○所使用之000000000
    0號行動電話內。使乙○○見訊心生恐懼，致生危害於安全
    。
二、案經乙○○訴由臺北市政府警察局萬華分局報告臺灣臺北地
    方法院檢察署檢察官偵查聲請以簡易判決處刑。
    理  由
壹、程序方面：
一、按「檢察官之起訴書依法固應記載被告之犯罪事實及所犯法
    條，但如其記載不明確或有疑義，事關法院審判之範圍及被
    告防禦權之行使，法院自應經由『訊問』或『闡明』之方式
    ，使之明確，此觀刑事訴訟法第二百七十三條第一項第一款
    規定，法院得於第一次審判期日前，傳喚被告或其代理人，
    並通知檢察官、辯護人、輔佐人到庭，行準備程序，為『起
    訴效力所及之範圍與有無變更檢察官所引應適用法條之情形
    』之處理，及該法條第一項第一款立法理由之說明『依本法
    第二百六十四條第一項（應係第二項之誤植）第二款規定，
    檢察官之起訴書固應記載被告之犯罪事實及所犯法條，惟如
    記載不明確或有疑義，事關法院審判之範圍及被告防禦權之
    行使，自應於準備程序中，經由訊問或闡明之方式，先使之
    明確，故首先於第一款定之。』甚明。茍法院就起訴書所記
    載關於被告犯罪事實及所犯法條不明確或有疑義之部分，經
    由『訊問』或『闡明』之方式，加以更正，當事人復無爭執
    ，法院就已更正之被告犯罪事實及所犯法條，依法定訴訟程
    序進行審判，即不能指為違法。」最高法院著有九十七年度
    臺非字第一○八號判決可資參照。而聲請簡易判決處刑，與
    起訴有同一之效力，刑事訴訟法第四百五十一條第三項定有
    明文。復依刑事訴訟法第四百五十五條之一第三項、第三百
    六十四條規定，簡易判決處刑第二審之審判，除本章有特別
    規定外，準用第一審審判之規定。本案聲請簡易判決處刑書
    雖記載上訴人即被告甲○○「於民國九十八年七月至九月間
    ，接續以其持用之0000000000號行動電話，傳送
    簡訊或撥打電話至乙○○持用之0000000000號、
    0000000000號行動電話或乙○○在臺北市○○區
    ○○街四二號三樓經營之星光百分百大歌廳之000000
    0000號店內電話，對證人即告訴人乙○○（下逕稱其名
    ）恫嚇稱：『妳越兇悍我愛到底，看誰利害，妳越兇悍我性
    慾越強烈』、『依我看妳是不想讓歌廳繼續做下去』、『妳
    不跟我好好解釋清楚我這輩子不可能放你走，不信試試看，
    至於會有什麼後果』等語」，然蒞庭公訴人已於本院審理時
    當庭更正被告係先後以其所持用之0000000000號
    行動電話於：(一)九十八年七月十三日傳送「妳越兇悍我愛到
    底，看誰利害，妳越兇悍我性慾越強烈」之簡訊。(二)九十八
    年八月二十五日傳送「依我看妳是不想讓歌廳繼續做下去」
    之簡訊。(三)九十八年九月十四日傳送「妳不跟我好好解釋清
    楚我這輩子不可能放你走，不信試試看，至於會有什麼後果
    」之簡訊至乙○○所使用之0000000000號行動電
    話內。被告對此並無爭執，本院也依更正後事實依法定訴訟
    程序進行審判，依前開說明與檢察一體原則，自屬起訴範圍
    ，合先敘明。
二、被告對於公訴人提出之證據資料，均不爭執其證據能力，本
    院審酌該等言詞供述及書面作成時之狀況，並無不宜作為證
    據之情事，依刑事訴訟法第一百五十九條之五第二項，得作
    為證據。
貳、實體方面：
一、訊據被告坦承以0000000000號行動電話傳本案三
    則簡訊至乙○○使用的0000000000號行動電話。
    核與乙○○指訴相符（本院卷第三三頁參照），且有本案三
    則簡訊翻拍影本在卷可稽（臺灣臺北地方法院檢察署九十八
    年度偵字第二三三○四號卷第二六頁參照），足以擔保被告
    前揭任意性自白與事實相符。惟被告矢口否認有何公訴人所
    指犯行，辯稱：伊傳那些簡訊不過開玩笑，乙○○也沒有因
    此害怕，還送伊背心，寄卡片請伊參加乙○○的生日宴，與
    傳簡訊關心伊等。經查：乙○○證稱：「（問：這些簡訊當
    你看到以後，有何感覺？）答：我很不舒服，我會恐慌，會
    發瘋掉，我整個人都會暈眩，．．．。」、「我心裡會很不
    舒服，我會瘋掉，．．．」、「（問：當妳收到上開三通簡
    訊後，被告有沒有打電話給妳，說明這三通簡訊的目的？）
    答：有。．．．，如果我不聽他的話，他這輩子不會放我。
    」、「（問：被告有沒有打電話跟妳說那三通簡訊只是開玩
    笑沒有惡意？）答：被告沒有這樣說。」、「（問：提示本
    院卷第四頁，被告提出其手機的簡訊，即九十八年十二月四
    日或是五日的一則簡訊【按，內容為：最近早晚溫差大多注
    意保暖別感冒嚕！．．．可是您也要常來看我，多關心我喔
    ！＊^_^＊】，妳有無發送這樣的簡訊？）答：這我們店裡
    面的經理傳送的，是這關心所有的客人，我要經理把被告的
    號碼洗掉，但是經理忘記洗掉，這是我們店給曾經到店裡消
    費的客人所發送的簡訊，．．．」、「（問：提示本院卷第
    五至八頁，被告所提供的背心照片及妳個人照片及金銀財寶
    大歌廳的邀請函、名片，是否是妳送給被告的東西，時間為
    何？）答：背心我五、六年前在金銀財寶歌廳唱歌，我送給
    所有客人的，邀請函是邀請一般客人來聽歌，四月二十一日
    是我生日，發這個函是很久以前的事情了。名片那時我還不
    是很認識被告時，第一次見到被告時，自我介紹拿給被告，
    照片是我在開美容ＳＰＡ公司時，被告拿了美容公司的廣告
    去翻拍的，那是廣告上面的照片。」（本院卷第三三頁背面
    至三五頁參照）。且被告自稱：「我去告訴人店裡消費，告
    訴人請店裡經理恐嚇我，說他是兄弟。」、「（問：你去被
    告任職金銀財寶、星光百分百大歌廳消費金額總計多少？）
    答：我記不得。大約去年還是前年告訴人跟我索取三十萬元
    ，消費金額我不清楚。」、「（問：你所謂店裡的經理說他
    是兄弟及告訴人向你索取三十萬元，這二件事情會不會讓你
    很生氣？）答：有。」（本院卷第三六頁背面參照），顯然
    乙○○致贈物品等行為是在與被告發生糾紛之前，之後因故
    雙方交惡，被告係基於恨意傳送上開簡訊與乙○○，乙○○
    也因此感到恐懼。被告所辯不足採信，事證明確，應予論處
    。
二、核被告傳送本案三則恐嚇簡訊之行為，均係犯刑法第三百零
    五條恐嚇危害安全罪。原審予以論科，固非無見。惟查：被
    告傳送本案三則簡訊之時間，分別係九十八年七月十三日、
    九十八年八月二十五日、九十八年九月十四日。時間相隔甚
    遠。且本案無非被告原先有意追求乙○○，乙○○基於工作
    性質，和氣生財而不便悍拒。被告因此積極捧場，但最後耗
    費金錢感情受挫。以一般常情，被告難免處於愛恨交織的心
    情，故其傳送本案三則簡訊，應係忽爾氣憤而傳送，忽爾試
    圖挽回，發現不能挽回又再度傳送。由此觀之，顯係犯意各
    別，行為不同，應予論併罰。原審認「被告因對乙○○情愫
    數度以傳送簡訊方式恐嚇，手段及動機、目的均相同，侵害
    相同之法益，以社會一般評價上，應認屬於接續犯，論以包
    括一罪。」等語，容有未洽。被告上訴否認犯罪固不足採信
    ，然原判決既有上開未洽，亦屬無可維持，應由本院將原判
    決撤銷。爰審酌被告前述犯罪動機、目的，造成乙○○之恐
    懼，發送恐嚇簡訊之用詞，曾經對乙○○付出金錢與感情，
    惟其方式錯誤，但自從乙○○報案以後，就未再度對乙○○
    有冒犯或其他不法行為等及其他一切情狀，分別量處如主文
    所示之刑，並各諭知易科罰金之折算標準，復定其應執行刑
    ，以資儆懲。
據上論斷，應依刑事訴訟法第四百五十五條之一第一項、第三項
、第三百六十九條第一項前段、第三百六十四條、第二百九十九
條第一項前段，刑法第三百零五條、第五十一條第六款、第四十
一條第一項前段（對被告言，無實質罪刑變更），刑法施行法第
一條之一，判決如主文。
本案經檢察官劉文婷到庭執行職務。
中     華    民    國    99     年   1    月    29     日
                   刑事第十庭   審判長法  官  蔡坤湖
                                      法  官  呂煜仁
                                      法  官  姚念慈
上正本證明與原本無異。
不得上訴。
                                      書記官  劉芸珊
中     華    民    國    99     年   1    月    29     日

司法院資訊處製作；財團法人民間司法改革基金會備份。
